臺灣彰化地方法院民事裁定
111年度輔宣字第33號
聲  請  人  詹源椙


相  對  人  詹松茂



關  係  人  詹源燦


            莊今  

            詹秋貞

            詹秋香

上列聲請人聲請輔助宣告事件，本院裁定如下：
    主      文
宣告詹松茂（民國00年0月00日生、國民身分證號碼：Z00000000
0號）為受監護宣告之人。
選定詹源椙（民國00年0月00日生、國民身分證號碼：Z00000000
0號）為受監護宣告之人之監護人。
指定詹源燦（民國00年00月0日生、國民身分證號碼：Z00000000
0號）為會同開具財產清冊之人。
聲請程序費用由受監護宣告之人負擔。
    理    由
一、聲請意旨略以：聲請人為相對人之子，相對人因失智，致為
    意思表示或受意思表示，或辨識其意思表示之效果之能力顯
    有不足。為處理財產事宜，爰依家事事件法第10章、第11章
    之規定，請求對相對人為輔助宣告，為此請求選定聲請人為
    相對人之輔助人。惟若鈞院認為相對人已達到監護宣告之程
    度，則聲請准予裁定相對人為受監護宣告之人，請求選定聲
    請人為相對人之監護人，並指定關係人即相對人之次子詹源
    燦為會同開具財產清冊之人等語。
二、按對於因精神障礙或其他心智缺陷，致不能為意思表示或受
    意思表示，或不能辨識其意思表示之效果者，法院得因本人
    、配偶、四親等內之親屬、最近一年有同居事實之其他親屬
    、檢察官、主管機關、社會福利機構、輔助人、意定監護受
    任人或其他利害關係人之聲請，為監護之宣告；受輔助宣告
    之人有受監護之必要者，法院得依第14條第1項規定，變更
    為監護之宣告，民法第14條第1項、第15條之1第3項各定有
    明文。次按受監護宣告之人應置監護人。法院為監護之宣告
    時，應依職權就配偶、四親等內之親屬、最近一年有同居事
    實之其他親屬、主管機關、社會福利機構或其他適當之人選
    定一人或數人為監護人，並同時指定會同開具財產清冊之人
    。法院為前項選定及指定前，得命主管機關或社會福利機構
    進行訪視，提出調查報告及建議。監護之聲請人或利害關係
    人亦得提出相關資料或證據，供法院斟酌。法院選定監護人
    時，應依受監護宣告之人之最佳利益，優先考量受監護宣告
    之人之意見，審酌一切情狀，並注意下列事項：(一)受監護
    宣告之人之身心狀態與生活及財產狀況。(二)受監護宣告之
    人與其配偶、子女或其他共同生活之人間之情感狀況。(三)
    監護人之職業、經歷、意見及其與受監護宣告之人之利害關
    係。(四)法人為監護人時，其事業之種類與內容，法人及其
    代表人與受監護宣告之人之利害關係。民法第1110條、第11
    11條、第1111條之1分別定有明文。再按監護宣告之裁定，
    於裁定送達或當庭告知法院選定之監護人時發生效力；監護
    宣告裁定經廢棄確定前，監護人所為之行為，不失其效力，
    家事事件法第169條第1項、第170條第1項分別定有明文。
三、經查，聲請人所主張之事實，有同意書、親屬系統表、戶籍
    謄本、衛生福利部彰化醫院診斷證明書等件為據，且經本院
    在鑑定人即衛生福利部彰化醫院陳羿行醫師前做鑑定，前開
    鑑定醫師所為之鑑定意見認：「日常生活狀況：1.日常生活
    活動:無法正常行動，完全需他人照顧。2.經濟活動能力:無
    進行經濟活動之能力。3.社會性:重度障礙，無法社交互動
    。」、「精神狀態：(1)意識/溝通性：意識障礙，無法溝通
    。(2)記憶力：無法測驗。(3)定向力：無法測驗。(4)計算
    能力:無法測驗。(5)理解．判斷力:無法測驗。(6）認知功能
    檢查:無法測驗，無法表達。」、「有關判斷能力判定之意
    見：不能管理處分自己財產。判定的根據：個案因水腦症及
    失智症，認知功能障礙，已無法辨識及意識表達。」、「回
    復可能性說明：短期內恢復的可能性低。說明:因失智已達
    重度且水腦開刀已超過兩年，恢復可能性低。」、「鑑定判
    定：(1)基於受鑑定人因水腦症及失智症，認知功能受損，
    個案目前理解能力、表達能力及判斷能力皆有重度障礙，以
    致個案，不能管理處分自己的財產，且短期內回復之可能性
    很低。⑵其障礙之程度，可為監護宣告。」等情，有衛生福
    利部彰化醫院111年9月19日彰醫精字第1110500410號函暨成
    年監護鑑定書一份在卷可稽。堪認相對人因精神障礙或其他
    心智缺陷，致不能為意思表示或受意思表示，亦不能辨識其
    意思表示之效果，有受監護宣告之必要。是聲請人聲請就相
    對人為輔助宣告，尚非適當，爰變更宣告相對人為受監護宣
    告之人。
四、本件相對人既經監護宣告，業如前述，揆諸前揭規定，自應
    為其選定監護人及指定會同開具財產清冊之人。查聲請人及
    關係人詹源燦均為相對人之兒子，堪認該2人均能盡力維護
    相對人之權益，且相對人之子詹源椙、詹源燦、女詹秋貞、
    詹秋香均同意由聲請人擔任相對人之監護人，由關係人詹源
    燦擔任會同開具財產清冊之人等情，並提出同意書、親屬系
    統表、戶籍謄本、診斷書等件為證。本院審酌聲請人、關係
    人詹源燦分別為相對人之長子及次子，與相對人關係非常密
    切，由渠等分別擔任相對人之監護人、會同開具財產清冊之
    人，應符合相對人之最佳利益，爰裁定如主文第2、3項所示
    。
五、末依民法第1113條準用同法第1099條、第1099條之1之規定
    ，於監護開始時，監護人詹源椙對於受監護宣告之人詹松茂
    之財產，應會同關係人詹源燦於2個月內開具財產清冊，並
    陳報法院，於開具完成並陳報法院前，監護人對於受監護宣
    告之人之財產，僅得為管理上必要之行為，併此指明。
六、依家事事件法第164條第2項，裁定如主文。 　　　　
中　　華　　民　　國　　111 　年　　9 　　月　　30　　日
               家事法庭  法　　　官 王美惠
以上正本係照原本作成。
如對本裁定抗告，須於裁定送達後十日之不變期間內，向本院提
出抗告狀，並繳納抗告費新臺幣1千元。
中　　華　　民　　國　　111 　年　　9 　　月　　30　　日
                         書  記  官 林子惠